【裁判字號】    91,上易,1955
【裁判日期】    920129
【裁判案由】    竊盜
【裁判全文】
臺灣高等法院臺中分院刑事判決                  九十一年度上易字第一九五五號
    上  訴  人  臺灣南投地方法院檢察署檢察官
    被      告  丙○○  男  三.
右上訴人因被告竊盜案件，不服臺灣南投地方法院九十一年度易字第四七二號中華民
國九十一年九月十二日第一審判決（起訴案號：臺灣南投地方法院檢察署九十一年度
偵字第一０四七號），提起上訴，本院判決如左：
    主      文
上訴駁回。
    理      由
一、公訴意旨略以：被告丙○○於民國（下同）九十一年二月六日九時許，夥同一不
    詳姓名之成年男子共同意圖為自己不法之所有，駕駛車牌號碼ＦＬ－六０二七號
    自小貨車，在南投縣名間鄉埔中村過坑巷二號旁檳榔園，竊取乙○○所有之檳榔
    約二萬粒，嗣於同日九時四十分許得手後欲駕車離去之際，為乙○○發覺被告丙
    ○○係乘坐在該自小貨車上乘客座之人，然仍無法阻止被告丙○○與另不詳姓名
    男子駕車離去。嗣經乙○○報警後循線查獲，因認被告丙○○涉有竊盜罪嫌。
二、按犯罪事實應依證據認定之，無證據不得推定其犯罪事實；又不能證明被告犯罪
    或其行為不罰者，應諭知無罪之判決，刑事訴訟法第一百五十四條、第三百零一
    條第一項分別定有明文。又認定不利於被告之事實，須依積極證據，苟積極證據
    不足為不利於被告事實之認定時，即應為有利於被告之認定，更不必有何有利之
    證據；被害人所述被害情形，如無瑕疵，而就其他方面調查，又與事實相符，其
    供述固未始不足據為判決之基礎，惟其證據之本身尚有瑕疵，則在瑕疵未予究明
    以前，遽採為有罪之根據，仍難謂為適法；又犯罪事實依法應依證據認定之，不
    得僅以被告之反證不能成立，持為認定犯罪之論據，故事實審之法院對於證據之
    取捨，依法雖有判斷之權，然積極證據不足證明犯罪事實時，被告之抗辯或反證
    縱屬虛偽，仍不能以此資為積極證據應予採信之理由，最高法院著有三十年上字
    第八一六號、七十年台上字第三八一號、二十一年上字第四七四號、三十年上字
    第四八二號判例可資參考。
三、公訴人認定被告涉有竊盜罪嫌，無非以：上揭犯罪事實，業據被害人乙○○於偵
    查中指訴甚詳，證人即上述自小貨車車主黃鈺淳於警訊時證稱小貨車於同年二月
    六日當天係借給我們二水鄉隔壁村的「阿獅」等語，有筆錄可稽，經查綽號「阿
    獅」之人即為被告，被告確有使用該自小貨車，又證人即台灣彰化地方法院檢察
    署榮譽觀護人亦即靜元療養院負責人陳俊夫於偵查中證稱：九十一年二月六日早
    上我有通知被告來我療養院報到，他約十點多或十一點到等語，並非被告所辯稱
    之當日九時四十分許，再參以本件竊盜之犯罪時間係於當日九時四十分許，自犯
    罪地點南投縣名間鄉埔中村至隔壁鄉鎮即彰化縣二水鄉○○村○○路○段二一一
    號靜元療養院，僅需費時約二十分鐘即可到達等情，是被告雖有向觀護人報到，
    但其未報到前之時間足以供其自竊盜地點至靜元療養院向榮譽觀護人報到，故被
    告所辯其當日未使用該自小貨車及到達犯罪現場等語無非事後卸責之詞，並不可
    採為其論據。惟訊之被告堅決否認有竊盜行為，辯稱：他於九十一年二月五日早
    上向鄭年妹（即車主黃鈺淳之婆婆）借用自用小貨車，但當天晚上九點多，車主
    的小叔陳錫勳即來取回，二月六日早上他都在家，約九時四十分許，前往靜元精
    神療養院找觀護人報到，並未偷割檳榔等語。經查：(一)、被害人乙○○固於偵查
    中經檢察官提示口卡片指認被告丙○○為當日偷割檳榔後，搭乘車號ＦＬ─六０
    二七號自小貨車離去之人。但經原審訊問以指認被告之憑據，其答稱：被告偷割
    檳榔為其妻蕭映雪發現後，以行動電話通報伊，伊即駕車前往現場，正好與被告
    所乘車輛相會，故留有印象等語（見原審卷第五十八頁），但二車相會而過，時
    間短暫，依此所留存之片段印象，是否能做正確無誤之指認，已有疑問；其於本
    院則證稱：「（是否庭上被告偷檳榔？）我是會車時有看到車上有二人，是我太
    太巡視檳榔園，要拔走他們的車鑰匙，不讓他們開走。他們髮型有點像是執行過
    的那種短髮。（能否確認是被告？）現在我無法確認。要我太太看有無辦法確認
    。」等語（見本院卷第四十四頁），未能指認被告即係當日竊盜檳榔之人。另證
    人即乙○○之妻蕭映雪於原審證稱：九十一年二月六日上午，她巡視檳榔園時，
    發現車號ＦＬ─六０二七號自小貨車，停在南投縣名間鄉埔中村過坑巷二號檳榔
    園附近，隨後發現有二人在偷割檳榔，立即趨前準備拔取ＦＬ－六０二七號自小
    貨車之車鑰匙，以阻止二人離去，但二人即隨即上車離去，其中一人為在法庭上
    之陳錫勳等語（見原審卷第七十一頁），其於本院證稱：「（發現時是幾人？）
    二人。我發現時車上已經有檳榔，我距離他們二、三百公尺，眼睛看得到的範圍
    。我看見時，就往他們那裡跑去。（你與嫌犯最近的距離多遠？）大約十公尺。
    一個有看清楚，一個沒有看清楚。其中一個是在地院當場指認的陳錫勳。另一個
    我看到會有印象。（請確認是否庭上之被告？）確定不是。」等語（見本院卷第
    四十五頁），更明確表示被告非竊取檳榔者，是被害人乙○○、蕭映雪前所指認
    被告係竊盜檳榔者之證詞有瑕疵，非可據為認定被告不利之依據。(二)、黃鈺淳所
    有之車號ＦＬ─六０二七號自小貨車，於九十一年二月五日上午由被告借用，但
    同日夜間九時三十分許，已由陳錫勳取回，嗣即由陳錫勳接續使用，業據證人陳
    錫勳於原審供述綦明；另證人蕭映雪指證陳錫勳與另一名年籍不詳者（陳錫勳供
    述為住於雲林縣林內鄉綽號「黑松」者），共同駕駛車號ＦＬ－六０二七自用小
    貨車，於九十一年二月六日上午九時三十分許，在南投縣名間鄉埔中村過坑巷二
    號檳榔園出現之事實（陳錫勳否認有竊取檳榔）亦為陳錫勳所供承（以上見原審
    卷第五十六、七十三頁），依證人陳錫勳證述情節，被告非與其同至被害人檳榔
    園之人。(三)、另被告於九十一年二月六日上午十時或十一時許，曾至彰化縣二水
    鄉○○村○○路○段二一一號靜元療養院，向台灣彰化地方法院檢察署榮譽觀護
    人陳俊夫報到，亦據證人陳俊夫於偵查證述屬實（見偵查卷第五十四頁反面），
    更可佐證被告所稱未於九十一年二月六日上午九時四十分許，即準備向觀護人報
    到，並未前往南投縣名間鄉埔中村過坑巷二號旁檳榔園之說詞為真，公訴人雖以
    ：本件竊盜之犯罪時間係於當日九時四十分許，自犯罪地點南投縣名間鄉埔中村
    至隔壁鄉鎮即彰化縣二水鄉○○村○○路○段二一一號靜元療養院，僅需費時約
    二十分鐘即可到達等情，是被告雖有向觀護人報到，但其未報到前之時間足以供
    其自竊盜地點至靜元療養院向榮譽觀護人報到，故被告所辯其當日未使用該自小
    貨車及到達犯罪現場等語無非事後卸責之詞云云，乃推論而得，非有何積極證據
    可資證明真實，被告向榮譽觀護人陳俊夫報到之時間，非可據為認定被告不利之
    依據。
四、綜上所述，依公訴人所提事證，尚不足確實證明被告有公訴意旨所指竊盜犯行。
    此外，復查無其他積極證據足認被告有何竊盜犯行，揆諸前揭說明，原審因而依
    刑事訴訟法第三百零一條第一項前段諭知被告無罪之判決，核無不當，檢察官仍
    執陳詞：被害人雖僅看見被告一面，並不表示其一定無法確認被告，更不能依此
    遽認被害人之指述必定不正確，又被害人之妻僅能指認另一嫌犯，不表示另一嫌
    犯絕非被告云云指摘原判決不當，請求撤銷改判，惟未有更積極事證提出，被害
    人乙○○與其妻蕭映雪於本院均未能指認被告係竊盜者，因此，檢察官之上訴為
    無理由，應予駁回。
據上論斷，應依刑事訴訟法第三百六十八條，判決如主文。
本案經檢察官甲○○到庭執行職務。
中      華      民      國      九十二  年      一      月      二十九  日
                                臺灣高等法院臺中分院刑事第七庭
                                      審判長法  官  林  榮  龍
                                            法  官  謝  說  容
                                            法  官  江  錫  麟
右正本證明與原本無異。
不得上訴。
                                            書記官  陳  振  海
中      華      民      國      九十二  年      一      月      三十    日
                                                                        Ａ


司法院資訊處製作；財團法人民間司法改革基金會備份。
